---
title: "Polskie firmy na JRC"
author: "Dominik Batorski"
date: "30 stycznia 2018"
output: html_document
---

```{r setup, include=FALSE}
knitr::opts_chunk$set(echo=FALSE, warning=FALSE, message=FALSE)
```

## Wprowadzenie

```{r pakiety}
library("eurostat")
library(dplyr)
source("functions/plot_eurostat_lines.R")
source("functions/plot_eurostat_bars.R")
source("functions/plot_eurostat_cross.R")
# Dane
dat_eSales <- get_eurostat(id="isoc_ec_eseln2", time_format="num")
dat_IntAccess <- get_eurostat(id="isoc_ci_in_en2", time_format="num")
dat_IntType <- get_eurostat(id="isoc_ci_it_en2", time_format="num")
dat_IntBuy <- get_eurostat(id="isoc_ec_ibuy", time_format="num")
# Select data for all enterprises and prct.
dat_eSalesALL <- dat_eSales %>% 
  filter(unit=='PC_ENT')
dat_IntAccess <- dat_IntAccess %>% 
  filter(unit=='PC_ENT')
# Kraje
countries=c("BG","CY","CZ","EE","EL","ES","HR","HU","IT","LU","LV","NL","PL","PT","RO","SE",
            "SK","AT","BE","DE","DK","EA","EU28","FI","FR","IE","LT","SI","UK")
```

## Zamówienia przez sieć

Polska jest na jednym z ostatnich miejsc w Unii Europejskiej pod względem liczby firm, które otrzymują zamówienia przez internet. W 2016 roku tylko 12% firm zatrudniających przynajmniej 10 osób otrzymywało zamówienia tą drogą. Tymczasem średnia dla krajów Unii wynosi 20%. 

```{r wykres01, echo=FALSE, cache=TRUE}
plot_eurostat_bars(dat_eSalesALL, "E_AESELL", "10_C10_S951_XK", 2017, "Firmy otrzymujące zamówienia przez sieć")
```

Co więcej, jeśli przyjrzeć się zmianom zachodzącym w czasie, to okaże się, że polskie firmy znacznie wolniej niż firmy w innych krajach zwiększają częstość tego typu zamówień. 

```{r wykres02, cache=TRUE}
plot_eurostat_lines(dat_eSalesALL, "E_AESELL", "10_C10_S951_XK", "Firmy otrzymujące zamówienia przez sieć")
```

Różnice są stosunkowo duże bez względu na wielkość firm. Dla największych firm zatrudniających przynajmniej 250 osób zamówienia drogą elektroniczną odbiera 36% firm w Polsce i 44% w UE. Dla firm średnich jest to odpowiednio 19% i 29%, a dla małych 10% i 18%. Warto jednak zwrócić uwagę, że w przypadku największych firm osiem innych państw w Unii ma gorsze wyniki, natomiast w przypadku najmniejszych tylko Bułgaria i Rumunia znajdują się niżej. 

```{r wykres03, cache=TRUE}
mat <- matrix(c(1,2,3), 1)
layout(mat)
plot_eurostat_lines(dat_eSalesALL, "E_AESELL", "L_C10_S951_XK", "Duże")
plot_eurostat_lines(dat_eSalesALL, "E_AESELL", "M_C10_S951_XK", "Średnie")
plot_eurostat_lines(dat_eSalesALL, "E_AESELL", "S_C10_S951_XK", "Małe")
layout(1)
```


## Sprzedaż w internecie

Większe znaczenie niż same zamówienia przez sieć ma sprzedaż online. W 2017 roku tylko 10% polskich firm miało ze sprzedaży przez internet przynajmniej 1% swoich przychodów. W tym czasie średnia dla Unii Europejskiej wynosiła 18%. Tylko cztery państwa w UE mają mniejszy odsetek firm zarabiających w sieci. 

```{r}
plot_eurostat_bars(dat_eSalesALL, "E_ESELL", "10_C10_S951_XK", 2017, "Firmy sprzedające przez sieć (min 1% przychodów)")
```

Zmiany zachodzące w czasie pokazują, że sytuacja nie poprawia się - w latach 2010-2017 odsetek polskich firm, które czerpią przychody ze sprzedaży w sieci praktycznie się nie zwiększył, a tymczasem w innych krajach Unii widoczne są systematyczne wzrosty. W ostatnim roku wyprzedziły nas kolejne dwa kraje. 

```{r}
plot_eurostat_lines(dat_eSalesALL, "E_ESELL", "10_C10_S951_XK", "Firmy sprzedające przez sieć (min 1% przychodów)")
```

Podobnie jak w przypadku zamówień przez internet, również w przypadku sprzedaży w sieci znacznie lepiej radzą sobie największe firmy, zatrudniające ponad 250 osób. Zdecydowanie odstają za to firmy najmniejsze - tylko w trzech krajach Unii, firmy zatrudniające 10-49 osób rzadziej sprzedają swoje usługi lub towary przez internet.  

```{r}
mat <- matrix(c(1,2,3), 1)
layout(mat)
plot_eurostat_lines(dat_eSalesALL, "E_ESELL", "L_C10_S951_XK", "Duże")
plot_eurostat_lines(dat_eSalesALL, "E_ESELL", "M_C10_S951_XK", "Średnie")
plot_eurostat_lines(dat_eSalesALL, "E_ESELL", "S_C10_S951_XK", "Małe")
layout(1)
```

Przedstawione dotychczas wyniki pokazują, że polskie firmy mogą być nieprzygotowane do konkurowania na Jednolitym Rynku Cyfrowym. Aby jednak w pełni zweryfikować tę hipotezę należy sprawdzić jak firmy w różnych krajach radzą sobie ze sprzedażą towarów i usług do innych krajów UE. 


## Sprzedaż do krajów UE oraz reszty świata

Zaledwie 4% firm w Polsce sprzedaje swoje towary lub usługi do innych krajów UE poprzez internet. Tymczasem średnia dla firm w UE jest ponad dwa razy wyższa i wynosi 9%. Równie kiepsko wypadamy w przypadku sprzedaży poza Unię. 

```{r}
plot_eurostat_bars(dat_eSalesALL, "E_AESEU", "10_C10_S951_XK", 2017, "Firmy sprzedające przez sieć do innych krajów UE")
plot_eurostat_bars(dat_eSalesALL, "E_AESEUWW", "10_C10_S951_XK", 2017, "Firmy sprzedające przez sieć do innych krajów")
```

Choć odsetek firm sprzedających przez sieć do innych krajów systematycznie w UE rośnie, to w Polsce zatrzymał się on na poziomie z 2013 roku.  

```{r}
plot_eurostat_lines(dat_eSalesALL, "E_AESEU", "10_C10_S951_XK", "Firm sprzedające przez sieć do innych krajów UE")
plot_eurostat_lines(dat_eSalesALL, "E_AESEUWW", "10_C10_S951_XK", "Firm sprzedające przez sieć do innych krajów")

```

W tym przypadku również największe firmy w mniejszym stopniu niż firmy małe odstają od firm z innych krajów UE.  

```{r}
mat <- matrix(c(1,2,3), 1)
layout(mat)
plot_eurostat_lines(dat_eSalesALL, "E_AESEU", "L_C10_S951_XK", "Duże")
plot_eurostat_lines(dat_eSalesALL, "E_AESEU", "M_C10_S951_XK", "Średnie")
plot_eurostat_lines(dat_eSalesALL, "E_AESEU", "S_C10_S951_XK", "Małe")
layout(1)
```


```{r}
plot_eurostat_lines(dat_eSalesALL, "E_AESEUWW", "L_C10_S951_XK", "Firm sprzedające przez sieć do innych krajów")
```

## Uwarunkowania sprzedaży przez sieć

```{r}
dat_IntBuy17 <- dat_IntBuy %>% 
  filter(indic_is=="I_BUY3", unit=="PC_IND", ind_type=="IND_TOTAL" , 
         geo %in% countries, time==2017) %>%
  select(geo, val1=values)
dat_eSales17 <- dat_eSales %>% 
  filter(indic_is=="E_ESELL", unit=='PC_ENT', sizen_r2=="10_C10_S951_XK", geo %in% countries, time==2017) %>%
  select(geo, val2=values)
plot_eurostat_cross(dat_IntBuy17, dat_eSales17, "Sprzedaż online a liczba kupujących przez internet", "Procent osób kupujących przez sieć w ostatnich 3 miesiącach", "Procent firm, które sprzedają w sieci")
```

Zdecydowana większość firm w UE ma dostęp do internetu, dlatego też czynnik ten w małym stopniu różnicuje to czy firmy sprzedają w sieci, czy nie.

```{r}
plot_eurostat_bars(dat_IntAccess, "E_IACC", plottitle="Dostęp do internetu w firmach")
```


```{r}
dat_IntAccess17 <- dat_IntAccess %>% 
  filter(indic_is=="E_IACC", unit=='PC_ENT', sizen_r2=="10_C10_S951_XK", geo %in% countries, time==2017) %>%
  select(geo, val1=values)
plot_eurostat_cross(dat_IntAccess17, dat_eSales17, "Sprzedaż online a dostęp do sieci w firmach")
```

```{r}
dat_IntType17 = dat_IntType %>%
  filter(indic_is=="E_BROAD2", unit=='PC_ENT', sizen_r2=="10_C10_S951_XK", geo %in% countries, time==2017) %>%
  select(geo, val2=values)
plot_eurostat_cross(dat_IntAccess17, dat_IntType17, "Dostęp do sieci w firmach", regresja = F)
```

