---
title: "Polskie firmy na JRC"
author: "Dominik Batorski"
date: "30 stycznia 2018"
output: html_document
---

```{r setup, include=FALSE}
knitr::opts_chunk$set(echo=FALSE, warning=FALSE, message=FALSE)
```

## Wprowadzenie

```{r pakiety}
library("eurostat")
library(dplyr)
source("functions/plot_eurostat_lines.R")
source("functions/plot_eurostat_bars.R")
source("functions/plot_eurostat_cross.R")
# Dane
dat_eSales <- get_eurostat(id="isoc_ec_eseln2", time_format="num")
dat_IntAccess <- get_eurostat(id="isoc_ci_in_en2", time_format="num")
# Select data for all enterprises and prct.
dat_eSalesALL <- dat_eSales %>% 
  filter(unit=='PC_ENT')
dat_IntAccess <- dat_IntAccess %>% 
  filter(unit=='PC_ENT')
# Kraje
countries=c("BG","CY","CZ","EE","EL","ES","HR","HU","IT","LU","LV","NL","PL","PT","RO","SE",
            "SK","AT","BE","DE","DK","EA","EU28","FI","FR","IE","LT","SI","UK")
```

## Zamówienia przez sieć

Polska jest na jednym z ostatnich miejsc w Unii Europejskiej pod względem liczby firm, które otrzymują zamówienia przez internet. W 2016 roku tylko 12% firm zatrudniających przynajmniej 10 osób otrzymywało zamówienia tą drogą. Tymczasem średnia dla krajów Unii wynosi 20%. 

```{r wykres01, echo=FALSE}
plot_eurostat_bars(dat_eSalesALL, "E_AESELL", "10_C10_S951_XK", 2017, "Firm otrzymujące zamówienia przez sieć")
```

Co więcej, jeśli przyjrzeć się zmianom zachodzącym w czasie, to okaże się, że polskie firmy znacznie wolniej niż firmy w innych krajach zwiększają częstość tego typu zamówień. 

```{r wykres02}
plot_eurostat_lines(dat_eSalesALL, "E_AESELL", "10_C10_S951_XK", "Firm otrzymujące zamówienia przez sieć")
```

```{r}
mat <- matrix(c(1,2,3), 1)
layout(mat)
plot_eurostat_lines(dat_eSalesALL, "E_AESELL", "L_C10_S951_XK", "Duże")
plot_eurostat_lines(dat_eSalesALL, "E_AESELL", "M_C10_S951_XK", "Średnie")
plot_eurostat_lines(dat_eSalesALL, "E_AESELL", "S_C10_S951_XK", "Małe")
layout(1)
```


## Sprzedaż w internecie

```{r}
plot_eurostat_bars(dat_eSalesALL, "E_ESELL", "10_C10_S951_XK", 2017, "Firm sprzedające przez sieć (min 1% przychodów)")
```

```{r}
plot_eurostat_lines(dat_eSalesALL, "E_ESELL", "10_C10_S951_XK", "Firm sprzedające przez sieć (min 1% przychodów)")
```

```{r}
mat <- matrix(c(1,2,3), 1)
layout(mat)
plot_eurostat_lines(dat_eSalesALL, "E_ESELL", "L_C10_S951_XK", "Duże")
plot_eurostat_lines(dat_eSalesALL, "E_ESELL", "M_C10_S951_XK", "Średnie")
plot_eurostat_lines(dat_eSalesALL, "E_ESELL", "S_C10_S951_XK", "Małe")
layout(1)
```


## Sprzedaż do krajów UE oraz reszty świata

```{r}
plot_eurostat_bars(dat_eSalesALL, "E_AESEU", "10_C10_S951_XK", 2017, "Firm sprzedające przez sieć do innych krajów UE")
plot_eurostat_bars(dat_eSalesALL, "E_AESEUWW", "10_C10_S951_XK", 2017, "Firm sprzedające przez sieć do innych krajów")
```


```{r}
plot_eurostat_lines(dat_eSalesALL, "E_AESEU", "10_C10_S951_XK", "Firm sprzedające przez sieć do innych krajów UE")
plot_eurostat_lines(dat_eSalesALL, "E_AESEUWW", "10_C10_S951_XK", "Firm sprzedające przez sieć do innych krajów")

```

```{r}
mat <- matrix(c(1,2,3), 1)
layout(mat)
plot_eurostat_lines(dat_eSalesALL, "E_AESEU", "L_C10_S951_XK", "Duże")
plot_eurostat_lines(dat_eSalesALL, "E_AESEU", "M_C10_S951_XK", "Średnie")
plot_eurostat_lines(dat_eSalesALL, "E_AESEU", "S_C10_S951_XK", "Małe")
layout(1)
```


```{r}
plot_eurostat_lines(dat_eSalesALL, "E_AESEUWW", "L_C10_S951_XK", "Firm sprzedające przez sieć do innych krajów")
```

```{r}
plot_eurostat_cross(dat_eSalesALL, "E_AESELL","E_ESELL", "10_C10_S951_XK", 
                   2017, "Firm otrzymujące zamówienia przez sieć")
plot_eurostat_cross(dat_eSalesALL, "E_ESELL", "E_IACC", "10_C10_S951_XK", 
                    2017, "Firm otrzymujące zamówienia przez sieć", dat_IntAccess)
```

